臺灣新竹地方法院民事裁定　　　　　 100年度消債更字第15號
聲　請　人　林奕臻即林櫻諭
代　理　人　鄒玉珍律師
上列當事人聲請更生事件，本院裁定如下：
    主  文
聲請人即債務人林奕臻自中華民國一百年八月二十四日下午四時
起開始更生程序。
命司法事務官進行本件更生程序。
    理  由
一、按債務人不能清償債務或有不能清償之虞者，得依本條例所
    定更生程序，清理其債務；債務人無擔保或無優先權之債務
    總額未逾新臺幣（下同）1200萬元者，於法院裁定開始清算
    程序或宣告破產前，得向法院聲請更生；債務人對於金融機
    構因消費借貸、自用住宅借款、信用卡或現金卡契約而負債
    務，在聲請更生或清算前，應提出債權人清冊，以書面向最
    大債權金融機構請求協商債務清償方案，並表明共同協商之
    意旨；債務人與金融機構協商成立者，不得聲請更生或清算
    。但因不可歸責於己之事由，致履行顯有重大困難者，不在
    此限；本條例施行前，債務人依金融主管機關協調成立之中
    華民國銀行公會會員，辦理消費金融案件無擔保債務協商機
    制與金融機構成立之協商，準用前項之規定；法院開始更生
    程序之裁定，應載明其年、月、日、時，並即時發生效力；
    法院裁定開始更生或清算程序後，得命司法事務官進行更生
    或清算程序，必要時得選任律師、會計師或其他適當之自然
    人或法人一人為監督人或管理人，消費者債務清理條例第3
    條、第42條第1項、第151條第1項、第5項、第6項、第45條
    第1項、第16條第1項分別定有明文。
二、本件聲請意旨略以：聲請人曾於民國95年7月間與最大債權
    銀行即中國信託商業銀行股份有限公司（下稱中信銀行）協
    商成立，協商內容為分77期，利率0％，每月還款35,427元
    。惟協商當時聲請人基本薪資為28,000元，於晚上及假日至
    百貨公司專櫃代班，每月兼職收入約6,000元至10,000元，
    協商當時，銀行並未考量聲請人之收入及支出狀況，片面決
    定協商條件，且因聲請人懷長子無法再兼職工作，導致收入
    減少不得已毀諾。又聲請人目前與公婆同住，每月平均薪資
    約27,000元，除需負擔未成年子女之部分生活費用外，因配
    偶林思有亦有債務問題，尚須分擔家庭開銷，故每月平均支
    出計15,536元，又聲請人預計於100年9月產下次子，可預見
    經濟壓力將更加沈重，實有不能清償債務之情事，爰向本院
    聲請更生等語。
三、經查：
（一）聲請人曾於95年7月與當時最大債權銀行中信銀行依據銀
      行公會無擔保債務協商機制成立協商，自95年7月起，分
      77期，利率0％，每月應繳付35,427元，而聲請人於96年8
      月27日毀諾，業經最大債權銀行代理人到庭陳述明確，且
      有庭提之中信銀行電腦記錄、前置協商協議書、無擔保還
      款計畫書在卷為憑，堪信為真實。
（二）次查，聲請人自88年起任職於震旦行股份有限公司，依據
      聲請人提出之95年1月至96年12月薪資轉帳明細計算，其9
      5年薪資總額為343,882元，平均每月薪資約28,657元（計
      算式：343,882元÷12＝28,657元，元以下四捨五入）；
      又依其國稅局95年綜合所得稅各類所得資料清單顯示，95
      年總所得為346,978元，平均每月約28,915元（計算式：3
      46,978元÷12＝28,915元，元以下四捨五入），有聲請人
      薪資轉帳明細表、95年度綜合所得稅各類所得資料清單、
      附卷可稽（見本院卷第59-64頁）。另聲請人自陳晚上及
      假日於百貨公司兼職，每月兼職收入約6,000元至10, 000
      元，固因兼職期間聲請人薪資皆以當日領現為之，無法提
      出兼職期間之實際薪資紀錄，惟依聲請人於100年7月21日
      到庭陳述，百貨公司兼差薪資時薪約為100元。依此計算
      標準，可認聲請人主張每月兼職收入約有6,000至10,000
      元等語，並非無據，故聲請人協商當時每月平均收入約為
      34,000元至38,000元（計算式：28,657元＋6,000＝34,65
      7元；28,657元＋10,000元＝38,657元）。依聲請人95年
      度協商成立時，行政院內政部公告之95年度每人每月最低
      生活費9,210元為計算基準，以聲請人協商時每月薪資約
      34,000元至38,000元，扣除其個人最低生活費9,210元，
      剩餘約24,790元至28,790元，顯難負擔95年協商成立每月
      應還款35,427元之協商方案，是聲請人主張協商當時銀行
      並未考量聲請人之收入，支出狀況，片面決定還款條件，
      洵屬有據。又聲請人主張因96年初懷孕無法繼續兼職，導
      致收入減少，無法負擔協商款項，於96年8月毀諾，係因
      不可歸責於己之事由，致履行協商顯有重大困難一情，核
      與聲請人提出全戶戶籍謄本資料載明，聲請人於96年5月
      27日與配偶林思有結婚，96年11月20日產下長子林冠穎時
      間相符，堪認屬實，足見聲請人於96年8月毀諾核與消費
      者債務清理條例第151條第5項不可歸責於己之事由，致履
      行協商顯有重大困難之要件相符。
（三）聲請人目前之收入支出狀況：
   1、查聲請人自97年7月遭強制扣薪三分之一，於99年含強制
      扣薪之總所得為341,257元，平均每月薪資約為28,438元
      （計算式：341,257元12＝28,438元，元以下四捨五入
      ）；於100年1月至3月含強制扣薪之總所得為83,147元（
      計算式：55,431元23＝83,147元，元以下四捨五入）
      ，平均每月薪資約為27,716元（計算式：83,1473=27,7
      16元，元以下四捨五入）等情，業據聲請人提出99年國稅
      局綜合所得稅各類所得資料清單、薪資轉帳明細影本在卷
      可稽（見本院卷第68頁、第76-78頁），是聲請人於本院
      開庭時自陳，目前每月含強制扣薪之平均薪資約為28,000
      元等語，堪信為真實，故聲請人目前每月平均收入應以28
      ,000元為計算基準。
   2、聲請人配偶林思有於99年總所得為540,150元，平均每月
      收入約為45,013元（計算式：540,150元÷12＝45,013元
      ，元以下四捨五入），有林思有99年國稅局綜合所得稅各
      類所得資料清單在卷可稽（見本院卷第73頁）。另聲請人
      主張聲請人與配偶林思有亦有銀行欠款、卡債等債務問題
      ，雙方需共同負擔家庭開支一節，業已提出其台新銀行股
      份有限公司信用卡電子帳單、玉山銀行股份有限公司消費
      明細對帳單、臺灣銀行股份有限公司就學貸款交易明細表
      、遠東商業銀行股份有限公司放款往來明細查詢（見本院
      卷第94-96頁、第98-106頁），勘信為真，是聲請人主張
      其與配偶林思有各負擔債務，應共同平均分擔未成年子女
      之扶養費及家庭開銷，應屬合理。
   3、次查，聲請人主張其每月須負擔其個人及未成年子女部分
      生活費用共計約為15,536元，此等費用包含勞保費414元
      、健保費（含未成年子女）754元、交通費1,000元、媽媽
      電話費493元、電話及網路費1,675元、聲請人膳食費4,40
      0元、未成年子女保險費3,800元及奶粉費3,000元等語，
      業經聲請人到庭陳稱綦詳，並提出每月支出明細表、代扣
      勞保證明單、南山人壽股份有限公司保險繳納證明書、電
      信費帳單影本各一份在卷可證（見本院卷12頁、82-93頁
      ）。再參未成年子女林冠穎馬偕醫院乙種診斷證明書顯示
      （見本院卷第211頁），聲請人未成年子女林冠穎99年間
      出生後即患有疝氣，需進行多次修復手術，堪認未成年子
      女林冠穎確實有長期就醫之必要，從而，聲請人主張其每
      月為未成年子女支出3,800元保險費用，顯非浪費之情狀
      ，洵非無據。且查，聲請人提出上開每月平均支出約為15
      ,536元，亦核與以內政部公佈之100年度最低生活標準每
      人每月9,829元計算，聲請人每月最低生活費用及其應負
      擔未成年子女一半最低生活費用之共計14,744元（計算式
      ：9,829+9,8292=14,744元，元以下四捨五入)之金額非
      常相近，從而，聲請人主張其每月必要支出為15,536元，
      尚屬合理，堪以採信。
   4、綜上所述，聲請人目前每月平均收入約為28,000元，扣除
      其每月平均必要支出15,536元後，僅餘12,464元可供清償
      債務。
（四）聲請人有不能清償或難以清償債務之虞：
   1、查聲請人陳報其目前積欠之債務，分別為玉山商業銀行股
      份有限公司268,055元（見本院卷194頁）、豐（台灣）
      商業銀行股份有限公司267,617元（見本院卷187頁）、富
      邦商業銀行股份有限公司346,820元（見本院卷189頁）、
      華南商業銀行股份有限公司175,939元（見本院卷191頁）
      、大眾商業銀行股份有限公司149,896元（見本院卷195頁
      ）、安泰商業銀行股份有限公司184,011元（見本院卷205
      頁）、中國信託商業銀行股份有限公司912,894元（見本
      院卷210頁）、元大商業銀行股份有限公司571,614元（見
      本院卷19頁）、萬泰商業銀行股份有限公司211,000元（
      見本院卷19頁），共計約為3,087,846元，此有本院依職
      權函詢各債權人並經債權人函覆之陳報狀，及聲請人提出
      之債權人清冊、財團法人金融聯合徵信中心信用報告在卷
      可證。
   2、又本院依聲請人之請求，再次函詢各債權銀行：是否願意
      以「聲請人95年7月前置協商當時之債務金額」為個別一
      致性協商之債權金額，並比照最大債權銀行之優惠方案重
      新核定協商方案等語，復經大眾商業銀行股份有公司函覆
      願意以95年7月前置協商之債權金額113,742元協商（見本
      卷19 5頁）、安泰商業銀行股份有限公司函覆願意以170,
      000元為債權金額（見本院卷205頁）、中國信託商業銀行
      股份有限公司函覆願意以569,880元為債權金額（見本院
      卷210頁）、臺北富邦商業銀行股份有限公司、玉山商業
      銀行股份有限公司均函覆表示無法比照95年7月之協商債
      權金額（見本院卷201、208頁），其餘債權銀行則未表示
      意見，故按上開回覆結果重新計算聲請人債務總額為2,69
      4,667元。再參以最大債權銀行中信銀行於本院開庭庭陳
      ，可提供聲請人最優惠之清償方案為「180期、年利率百
      分之0」等語（見本院卷第139頁），故如依各債權銀行最
      新陳報願意協商之債權金額計算，聲請人每月應清償金額
      約為14,970元（計算式：2,694,667÷180＝14,970元，元
      以下四捨五入）。惟查，聲請人每月收入扣除其本人與所
      需負擔扶養未成年子女之生活費用後，每月僅餘12,464元
      ，尚不足以清償上開「180期、年利率百分之0、每月應還
      款14,970元」之協商方案，堪認聲請人有不能清償或難以
      清償債務之虞，況且審酌聲請人目前已經懷有身孕，即將
      於100年9月產下第二胎，其與配偶應扶養之未成年子女人
      數將增加為2人，則未來扶養費用勢必增加，將使聲請人
      益難清償債務。準此，本院綜核聲請人之財產、信用及勞
      力，堪認聲請人欠缺清償能力，客觀上對已屆清償期之債
      務有不能清償或難以清償之虞。
四、綜上所述，聲請人雖於95年間與銀行成立協商，惟該協商條
    件顯然未衡量聲請人必要生活之開銷，且嗣後聲請人因懷孕
    無法兼職，其收入因而減少，足認聲請人有不可歸責於己之
    事由，致無法繼續履行協商條件而毀諾。又聲請人目前對已
    屆清償期之債務有不能清償之情形，且無消費者債務清理條
    例第6條第3項、第8條或第46條各款所定駁回更生聲請之事
    由存在，則聲請人聲請更生，應屬有據，並依上開規定命司
    法事務官進行本件更生程序，爰裁定如主文第2項所示。
五、依首揭法條裁定如主文。
中    華    民    國   100    年     8    月     24    日
              民事第一庭    法  官  羅惠雯
上為正本係照原本作成。
本裁定已於中華民國一百年八月二十四日下午四時公告。
本裁定不得抗告。
中    華    民    國   100    年     8    月     24    日
                            書記官  李勻淨